【裁判字號】    88,交聲,34
【裁判日期】    890310
【裁判案由】    違反道路交通管理處罰條例聲明異議
【裁判全文】
臺灣基隆地方法院交通案件裁定                      八十八年度交聲字第三四號
    移案機關    公路局台北區監理所
    異  議  人
    即受處分人  甲○○
右列受處分人因違反道路交通管理處罰條例案件，對於交通部公路局台北區監理所八
十八年十一月十五日所為之處分 (原處分案號：北監稽違駕字第四二∣二三七０八七
號)，聲明異議，本院裁定如左：
    主  文
原處分撤銷。
甲○○汽車駕駛人，駕駛汽車拒絕接受酒精濃度過量測試之檢定者，處新台幣六千元
並吊扣其駕駛執照六個月。
本件關於該撤銷原處分酒精濃度過度之行為不罰。
    理  由
一、聲明異議意旨如附件聲明異議狀所載。
二、按汽車駕駛人，駕駛汽車有拒絕接受為酒精濃度、吸食毒品及其相類似之管制藥
    品測試之檢定者，處新台幣六千元以上一萬二千元以下罰鍰，並當場禁止其駕駛
    及吊扣其駕駛執照六個月，又汽車駕駛人，駕駛汽車不服從交通勤務警察或依法
    令執行交通、稽查任務人員之指揮稽查，而本章各條無處罰之規定者，處新台幣
    九百元以上一千八百元以下罰鍰，道路交通管理處罰條例第三十五條第一項第三
    款、第六十條第二項第一款分別定有明文。且依同條例第六十條第二項第一款之
    規定係指駕駛人本身雖無任何違反道路交通管理處罰條例之違規行為，惟駕駛車
    輛時，未服從交通警察之指揮或其他交通稽查人員之稽查者，且該章無其他處罰
    條文時始有其適用。
三、本件異議人即受處分人於八十八年十月十一日凌晨一時三十分許，駕駛車號ＧＯ
    Ｊ∣六三０號重型機車在基隆市○○路與西定路口，為執行路檢勤務之警員攔下
    ，警員並於異議人身上聞有明顯酒味，乃檢查異議人之證件並要求其測試酒精濃
    度，但為異議人所拒絕測試，並趁員警不注意之時駕車逃逸，異議人違反道路交
    通安全規則酒精濃度過高駕車、不服從交通勤務警察之指揮，分別裁定異議人吊
    扣駕駛執照及罰鍰新台幣一萬三千八百元，並記違規點數一點。經查異議人於前
    揭時地因疑似酒後駕車為警攔下稽查，警員要求異議人同至在旁之警局接受酒精
    測試檢驗，但異議人並未隨同前往檢定，而擅自駕車離去之事實，為異議人所不
    否認，並經證人即現場處理之警員吳旭日、林俊分別證述屬實，且有卷附之舉發
   違反道路交通管理事件通知單、基隆市警察局第四分局八十八年十一月三日基警
    分四交字第一五二００號函各一紙可稽。雖異議人辯稱：酒精測試應在現場實施
    ，不可以要求其至警局接受酒精測試，其認為警方程序違法因而拒絕酒精測試等
    語，因此本案審究之重點在於異議人拒絕酒精測試有無法律上之正當理由？查本
    院傳訊證人即現場處理之警員吳旭日、林俊均分別到庭證稱：於當日執行臨檢職
    務時，將異議人攔下車要求異議人交出證件時，發現異議人身上有濃厚之酒味，
    所以要求異議人前往在旁之警局做酒精測試等語，且互核相符，又刑法於八十八
    年四月二十一日總統令公布增訂刑法第一百八十五條之三之服用毒品、麻醉藥品
    、酒類或其他相類之物，不能安全駕駛動力交通工具而駕駛之罪名，且異議人騎
    乘機車身上並充滿酒味，從身體等處露有不能安全駕駛痕跡，可疑為犯罪人，因
    而警方依異議人身上之酒味，懷疑其確有服用酒類，顯有合理之懷疑，並進而要
    求異議人回警局處理，以該測試數據做為科學佐證，調查異議人有無觸犯該新增
    訂之不能安全駕駛罪名，故警方要求異議人接受實施酒精測試之程序及採證方式
    ，洵屬於法有據，而異議人在無任何法律上之正當理由徒以程序違法而拒絕酒精
    測試並擅自駕車離去，自屬違反前開條例第三十五條第一項第三款之規定，綜上
    所述，異議人駕駛汽車拒絕接受酒精濃度過量測試檢定之違規事實堪予認定，原
    處分機關誤引上開條例第六十條第二項第一款規定，裁處異議人罰鍰一千八百元
    ，顯有不當，爰將原處分撤銷，並依首揭規定自為裁定如主文第二項所示。
四、復查本件異議人於前揭時地駕車，為執行路檢勤務之警員攔下要求酒精測試，但
    為異議人拒絕並趁員警不注意之時駕車離去之違規事實，已如前述，顯見臨檢警
    員未於當場對異議人進行酒精測試，雖證人即現場處理之警員吳旭日、林俊均分
    別到庭證稱：當時曾發現異議人身上有濃厚之酒味等語，但異議人究竟有無飲酒
    ？或酒後駕車之酒精濃度為若干？吐氣中所含酒精濃度有無超過０‧二五毫克或
    已達到０‧五五毫克以上？均因當時未施行酒精測試檢定而無從證明，且尚難僅
    憑異議人身上有酒味、又拒絕接受酒精測試等事實，即足以認定被告有酒醉駕車
    、酒精濃度過重等違規事實，依罪疑為輕之法理，自應為有利於異議人之認定。
    原處分機關依道路交通管理處罰條例第第三十五條第一項第一款吊扣駕駛執照六
   個月並裁處新台幣一萬二千元，顯有違誤，受處分人聲明異議，為有理由，爰將
    原處分機關此部分之處分撤銷，裁定不罰。
五、據上論斷，應依道路交通案件處理辦法第十九條、第二十條，道路交通管理處罰
    條例第三十五條第一項第三款，裁定如主文。
中      華      民      國      八十九      年      三     月     十    日
                                臺灣基隆地方法院交通法庭
                                      法  官  汪 梅 芬
右正本證明與原本無異。
如不服本裁定，應於裁定送達後五日內向本院提出抗告狀( 應附繕本 )，抗告於臺灣
高等法院。
                                      書記官   張堅國
中      華      民      國      八十九      年      三     月     十    日


司法院資訊處製作；財團法人民間司法改革基金會備份。
